臺灣高等法院交通事件裁定　　　　　　 94年度交抗字第321號
抗　告　人
即 異議 人
即受處分人　甲○○
上列抗告人因違反道路交通管理處罰條例案件，不服臺灣板橋地
方法院，中華民國94年 3月11日所為裁定（93年度交聲字第1715
號），提起抗告，本院裁定如下：
    主  文
抗告駁回。
    理  由
一、原處分意旨略以：本件抗告人即異議人即受處分人甲○○所
    有之車牌號碼BGH─965號重型機車，於民國93年10月27日14
    時50分許，在臺北市○○○路75巷口，因闖單行道之交通違
    規（此部分聲明異議，台灣板橋地方法院另以93年度交聲字
    第1716號審理），為警攔停不從並加速逃逸，經警掣單逕行
    舉發，乃依道路交通管理處罰條例第60條第1項、第63條第1
    項第1款之規定，裁處罰鍰新臺幣（下同）3千元，並記違規
    點數1 點。異議人則以：伊未知當天有行駛該路段，而沒當
    場聽見警察鳴笛以揮手之方式攔停伊車受檢云云，表明不服
    而提出異議。
二、按汽車駕駛人，爭道行駛，不按遵行之方向行駛者，處 600
    元以上1,800 元以下罰鍰；汽車駕駛人，駕駛汽車有違反本
    條例之行為，經交通勤務警察或依法令執行交通稽查任務人
    員制止時，不聽制止或拒絕停車接受稽查而逃逸者，除按各
    該條規定處罰外，處3,000 元以上6,000 元以下罰鍰；汽車
    駕駛人有第60條第1 項情形者，除依原條款處罰鍰外，記違
    規點數1 點，有45條情形者，除依原條款處罰鍰外，記違規
    點數1 點，道路交通管理處罰條例第45條第1 款、第60條第
    1 項、第63條第1 項第1 款分別定有明文。
三、受處分人於原審調查時否認有上開違規行為，並以前詞置辯
    。惟查：
    (一)受處分人所有之前開機車於前揭時地闖單行道行駛，且經
      警攔停時，拒絕停車接受稽查而逃逸之事實，業據證人即
      舉發員警黃青雲到庭結證稱：「當天我與另一同事服下午
      1時到3時之路檢勤務，當時我們站在民族西路75巷口，75
      巷在今年6月改為單行道，我看到 BGH─965號機車從75巷
      口出來，機車過來與我最近的距離不到 1公尺，他開車接
      近我的時候，我有用手勢攔他下來，但有沒有鳴笛，我已
      經忘記了，那輛機車在我做手勢之後，就向外閃，機車騎
      士有看到我」、「（問：如何判斷機車騎士有看到你在作
      攔停的動作？）因為我在攔停的時候，機車騎士有稍微頓
      了一下，就是稍微減速一下，之後向外閃了一下，機車騎
      過去之後，也有回頭看了一下，機車騎士戴著全罩式之安
      全帽機車是暗色系的，我沒有辦法看到騎士之面貌，他一
      （通）過我的時候，我就發現他不受攔停管制，就馬上記
      機車的車牌，馬上記在紅單上面，回去之後再去查機車所
      有人，並核對車牌、顏色等樣」‧‧‧「我回想起來，當
      時那輛車的車牌左邊有稍微凹了一下」、「我當天是把它
      （指車號）記在違規通知單封皮上，當時我把該本違規通
      知單帶在身上，而且當時路檢時，我也有舉發其他違規事
      件，所以我是有把違規通知單帶在身上」‧‧‧「（本件
      有無誤判可能性？）不會，因為當時我車牌記得很清楚，
      且立即把車號記在紅單的封皮上，且我認為整個過程沒有
      錯誤才會告發，因為我們攔檢也常常有車子不停，但也不
      是每件都告發，要很明確才告發」等語明確（見原審93年
      12 月16日、94年2月25日訊問筆錄），並有記載上開違規
      情節之工作紀錄簿、抄寫上開機車車牌號碼之違規通知單
      封皮影本及證人黃清雲當庭繪製之相關位置圖各 1件在卷
      可稽。
    (二)茲受處分人於原審調查中先自承：伊記得93年10月27日下
      午有去過民族西路的一家五金行等語；嗣則陳明：伊在93
      年10月底，去過臺北市○○○路的「發強五金行」拿樣品
      等語，是不能排除異議人有騎乘上開機車行經臺北市○○
      ○路之可能。又依照舉發警員黃青雲證述其攔停上開機車
      時與該車最短距離不及 1公尺，且該車駕駛人有減速向外
      閃並回頭看，而該車車牌顏色是白底黑字，車牌左邊有稍
      微凹了一下等情，則證人黃青雲所證述機車之車牌特徵及
      其顏色，與原審當庭堪驗車號BGH─965號機車之車牌均相
      符，此有筆錄在卷可稽。而證人黃青雲為執行交通勤務之
      警察，對於記明車輛牌照號碼、車型等可資辯明之資料，
      為其業務內之事項，其觀察程度自較一般人更為專注，且
      舉發交通違規即為證人黃青雲當時之勤務事項，舉發當時
      其與該機車之距離不到 1公尺，且將違規機車之車號立即
      抄寫在違規通知單之封皮上，並登載於工作紀錄簿上，則
      其對於機車闖單行道或不服稽查而逃逸之交通違規所為的
      反應動作當為熟稔。再參以證人黃青雲與受處分人素不相
      識，並無宿怨，自應無甘冒自身觸犯偽證罪之風險而設詞
      誣攀受處分人之理，故證人黃青雲之證言，應為平允可信
      ；此外，復無其他證據足認警員舉發時有看錯車牌之情形
      。顯見受處分人所指不知有無經過舉發地點，員警可能看
      錯云云，顯係事後卸責之詞，不足採信。由上可知證人黃
      清雲於舉發時應有清楚目睹機車之違規情形，尚無誤認車
      號之虞，堪認受處分人於舉發當時騎乘上開機車行經違規
      地點有闖單行道，經警攔停不從加速逃逸之違規行為。
    (三)至於受處分人所指伊車係淺藍色，而非證人所證述之深色
      系一節，然每個人對於顏色深淺程度之認定未必一致，可
      能因當時光線、距離及角度等因素而有不同之判斷，且觀
      之受處分人所提之機車照片，亦難明確區分該機車顏色之
      深淺，證人黃青雲證述舉發時所看見機車之顏色是深色系
      ，係其個人判斷所致，自不得以此即認所為舉發與事實不
      符。另受處分人辯稱：證人於第 2次調查時係證述車牌是
      右邊凹陷，與伊車車牌左邊有凹陷不符一節，惟證人於第
      1次調查時明確證述該機車車牌左邊有凹陷，縱認其第2次
      調查時證述車牌右邊有凹陷，而有前後不符情形，然審酌
      證人第 1次調查時係當庭見過該部機車後證述該車車牌左
      邊有凹陷情形，且當時距離舉發時間最近，衡情其第 1次
      證述情節應較為可採，是以並非證人陳述一有不符或矛盾
      ，即應認其全部均為不可採信，受處分人上開所辯自不能
      據為免罰事由。
四、綜上，受處分人確於前揭時、地騎乘上開重型機車有闖單行
    道行駛及拒絕停車接受稽查而逃逸之違規行為，洵堪認定，
    受處分人所辯尚無足採。原處分機關據以援引上揭規定，就
    「因闖單行道，經警攔停不從並加速逃逸」之違規，裁處罰
    鍰3,000元，並記違規點數1點，於法有據，原審以本件異議
    為無理由，以裁定駁回，於法並無不合。抗告人仍執前詞，
    指摘原裁定不當，核無理由，應予駁回。
五、據上論結，應依道路交通案件處理辦法第26條，刑事訴訟法
    第412條，裁定如主文。
中　　華　　民　　國　　94　　年　　5 　　月　　23　　日
                  交通法庭審判長法  官　吳　敦
                                法  官  張傳栗
                                法  官  沈宜生
以上正本證明與原本無異。
不得再抗告。
　　　　　　　　　　　　　　　　書記官　陳雅加
中　　華　　民　　國　　94　　年　　5 　　月　　25　　日
